【裁判字號】    92,易,860
【裁判日期】    920505
【裁判案由】    詐欺
【裁判全文】
臺灣板橋地方法院刑事判決                          九十二年度易字第八六號
    公  訴  人  臺灣板橋地方法院檢察署檢察官
    被      告  乙○○
                丙○○
右列被告因詐欺案件，經檢察官提起公訴（九十一年度偵字第一七八四二號），本院
判決如左：
    主    文
乙○○、丙○○共同明知為不實之事項，而使公務員登載於職務上所掌之公文書，足
以生損害於他人者，各處有期徒刑肆月，如易科罰金，以參佰元折算壹日，丙○○緩
刑貳年。
    事   實
一、緣彰化縣員林鎮○○里○○路六十三巷九號房地係登記於乙○○名下所有，而供
    其父丙○○所居住，於民國（下同）八十五年間，丙○○因恐乙○○投資股票失
    利，使上開房地有遭其債權人查封拍賣而無住可居之虞，竟與乙○○基於使公務
    員登載不實之犯意聯絡，在彰化縣員林鎮○○里○○路六十三巷九號處，虛偽訂
    立租賃契約書一份，以便日後該房地遭拍賣時，因有上開不實之租賃契約存在，
    而難以拍定或拍定後免於點交，使丙○○仍能安居該處。嗣於九十二年間，上開
    房地果真遭乙○○之債權人林昱吟聲請台灣彰化地方法院聲請查封拍賣，丙○○
    即提出上開虛偽之租賃契約書一份予台灣彰化地方法院執行處人員，使台灣彰化
    地方法院執行處法官將「建物於查封時為第三人丙○○承租使用中，每月租金新
    台幣三千元，期限自八十五年一月一日起至九十九年十二月三十一日止」之不實
    事項，登載於九十二年三月七日彰院松執庚九十年執字第六四一八號執行通知附
    記欄中，致生乙○○之債權人林昱吟、甲○○等人。
二、案經甲○○訴請臺灣板橋地方法院檢察署檢察官偵查起訴。
    理    由
一、訊據被告乙○○、丙○○均矢口否認有使公務員登載不實之犯行，被告乙○○辯
    稱：伊確有與伊父訂立租賃契約關係的意思而簽訂本件租約，租金是從伊給伊父
    之生活費來扣抵云云；被告丙○○辯稱：因被告乙○○要付伊撫養費，所以租金
    就與撫養費相抵云云。查：經參酌被告乙○○於偵查中自承於八十五年間訂租約
    時，每月薪水即有一、二十萬元之多等語、被告丙○○於本院中供稱：「我在民
    國六十幾年的時候就已買該系爭房子，當時就是以被告乙○○名義買，當時就已
    打算我如果去世就把系爭房子給被告乙○○，我也一直住處該系爭房子。因為本
    來我與乙○○住在該址，七十八、九年乙○○玩股票愈玩愈大，我擔心該系爭房
    子會被賠掉，所以在八十五年左右我就要求他與我簽立租約，來擔保萬一房子被
    賣掉，我起碼還可以繼續再住，不會擔心沒有地方住」等語及被告乙○○身為律
    師，而被告丙○○曾任書記官一職，均為熟悉法律之人等情綜合以觀，可知系爭
    房地本係被告丙○○購買，因贈與而登記在被告乙○○名下，依經驗法則被告二
    人實無訂立租賃契約之必要。是上開租賃契約顯係為避免日後遭拍賣計，而為虛
    偽不實之意思表示，嗣並由被告丙○○將此不實租賃契約提交台灣彰化地方法院
    使該院執行處法官登載在拍賣通知文件上甚明。本件復有九十二年三月七日彰院
    松庚九十年執字第六四一八號台灣彰化地方法院執行處通知一件在卷可稽，是事
    證明確，被告二人犯行堪以認定。
二、核被告二人所為，係均犯刑法第二百十四條之使公務員登載不實罪。被告二人間
    就上開犯行，有犯意聯絡及行為分擔，為共同正犯。爰審酌被告二人知法玩法、
    及其等犯罪動機、目的、所生危害、犯後猶飾詞狡辯，尚未與被告乙○○之債權
    人謀求解決之道等一切情狀，各量處如主文所示之刑，並諭知易科罰金之折算標
    準。末查被告丙○○前未曾受有期徒刑以上刑之宣告，有臺灣高等法院被告全國
    前案紀錄表在卷可查，僅因擔心其住處因其子不成材有遭拍賣之虞而沒有保障，
    一時失慮致罹刑典，且其年事已高，本院認其歷此偵審教訓，當知所警惕，應無
    再犯之虞，所宣告刑以暫不執行為當，而予宣告緩刑二年，以啟自新。
據上論斷，應依刑事訴訟法第二百九十九條第一項前段，刑法第二十八條、第二百十
四條、第四十一條第一項前段、第七十四條第一款，罰金罰鍰提高標準條例第一條前
段、第二條，判決如主文。
本案經檢察官李吉祥到庭執行職務。
中      華      民      國      九十二      年    五    月      五      日
                                  臺灣板橋地方法院刑事第二庭
                                          法  官  古  秋  菊
右正本證明與原本無異。
如不服本判決，應於判決送達後十日內，向本院提出上訴狀。
                                          書記官  曹  秋  冬
中      華      民      國      九十二      年    五    月      五      日
附錄本案論罪科刑主要法條：
中華民國刑法第二百一十四條
 (使公務員登載不實罪)
明知為不實之事項，而使公務員登載於職務上所掌之公文書，足以生損害
於公眾或他人者，處三年以下有期徒刑、拘役或五百元以下罰金。


司法院資訊處製作；財團法人民間司法改革基金會備份。
